臺灣臺北地方法院民事判決　　　　　　 93年度保險字第177號
　　原　　　告　乙○○
　　　　　　　　丙○○
　　　　　　　　丁○○
　　上三人共同
　　訴訟代理人　沈志成律師
　　被　　　告　三商美邦人壽保險股份有限公司
　　法定代理人　甲○○
　　訴訟代理人　郭宏義律師
　　　　　　　　池泰毅律師
上列當事人間給付保險金事件，本院於94年5月16日言詞辯論終
結，判決如下：
    主  文
被告應給付原告新台幣壹佰萬元，及自民國九十三年十一月十日
起至清償日止，按週年利率百分之五計算之利息。
訴訟費用由被告負擔。
本判決於原告以新台幣參拾參萬參仟元為被告供擔保後，得假執
行。
    事實及理由
壹、原告主張：
一、原告3人之母龐吳緞妹於民國86年7月22日與被告簽訂20年繳
    費終身壽險主契約暨20年期重大疾病終身壽險、20年繳費防
    癌終身健康保險、個人傷害保險（按包括身故及殘廢保險及
    傷害醫療保險）、住院醫療保險、常春住院醫療保險及豁免
    保險等附約，雙方約定如有上開保險契約所載之保險事故發
    生時，被告即應依約給付保險金，嗣原告等人之母於 93年5
    月7日因食物哽咽窒息致死，被告公司遂於93年5月19日依20
    年繳費終身壽險契約及20年期重大疾病終身壽險附約等約定
    ，給付新台幣（下同） 100萬元之保險金，並退還未到期之
    保費，給付共計 100萬零5千125元之金額予上開保險契約之
    受益人即原告3人，惟被告公司就原告3人之母所加保之個人
    傷害保險附約部分，則未依約給付 100萬元之身故保險金予
    原告3人。
二、按上開保險契約約定：「被保險人於本附約有效期間內，因
    遭受意外傷害事故，致其身體蒙受傷害而致殘廢或死亡時，
    依照本附約的約定，給付保險金。」、「前項所稱意外傷害
    事故，指非由疾病引起之外來突發事故。」、「被保險人於
    本附約有效期間內遭受第 5條所約定的意外傷害事故，自意
    外傷害事故發生之日起 180日以內死亡者，本公司按保險金
    額給付身故保險金。」，本件原告等人之母於93年5月7日下
    午 4時許在家中因食物哽咽窒息致死後，被告公司除依系爭
    20年繳費終身壽險契約及20年期重大疾病終身壽險附約等約
    定給付保險金外，本尚應依系爭個人傷害保險附約之約定，
    給付100萬元之身故保險金予原告等3人，然被告公司卻於93
    年10月6日以（93）三理字第 5181號函向原告等三人表示：
    「有關台端申領『個人傷害保險附約』身故保險金乙節，案
    經查證並依據台端所附書面相關資料，尚無法確認事故與前
    述附約條款【保險範圍】：『…因遭受意外傷害事故…。前
    項所稱意外傷害事故，指非由疾病引起之外來突發事故。』
    之約定相符，故所請理賠暫予保留，…。」等語，而拒絕原
    告等 3人之理賠申請，惟查由台灣台中地方法院檢察署於93
    年5月8日所核發之相驗屍體證明書明確載有：「死亡方式：
    意外」及「直接引起死亡之原因：窒息（食物哽咽）」等語
    觀察，足證原告等人之母確係因遭意外傷害事故致死而與其
    他疾病無關，此自核與系爭個人傷害保險附約第 5條所約定
    之保險範圍相符，是原告等人自有權請求被告公司依上開系
    爭個人傷害保險附約第6條之約定，給付100萬元之身故保險
    金而無疑。
三、(一)按原告於起訴原因已有相當證明，而被告於抗辯事實並無
      確實證明方法，僅以空言爭執者，當然認定其抗辯事實之
      非真正，而應為被告不利益之裁判。（最高法院18年上字
      1679號判例參照）。次按「主張法律關係存在之當事人，
      僅須就該法律關係發生所須具備之特別要件負舉證責任，
      至於他造主張有利於己之事實，應由他造舉證證明，本院
      48年台上字第887號判例參照。查上訴人已就黃0利與被上
      訴人間有保險契約存在，及黃 0利係一氧化碳中毒死亡之
      事實，為相當之舉證；而被上訴人抗辯黃 0利係自殺死亡
      ，其不負賠償責任云云，自屬主張有利於己之事實，即應
      由被上訴人負舉證之責。原審認應由上訴人就黃 0利確係
      意外事故死亡之事實負舉證責任，已與上開判例意旨相違
      。」，最高法院91年台上字第2187號判決參照。
    (二)又按財政部保險司所頒之傷害保險單示範條款第 2條修正
      前原為：「被保險人於本契約有效期間內，因遭外來突發
      的意外傷害事故，並以此意外傷害事故為直接且單獨原因
      ，致其身體蒙受傷害而致殘廢或死亡時，依照本契約的約
      定，給付保險金。」，然依財政部保險司於 85年9月10日
      以財政部台財保字第 852370068號函將傷害保險單示範條
      款修正為：「被保險人於本契約有效期間內，因遭受意外
      傷害事故，致其身體蒙受傷害而致殘廢或死亡時，依照本
      契約的約定，給付保險金。前項所稱意外傷害事故，指非
      由疾病引起之外來突發事故。」，並自86年1月1日起實施
      。已將意外之定義修正為「非由疾病引起之外來突發事故
      」，並將「直接且單獨」等文字刪除。
    (三)依該新修正意外傷害保險契約示範條款之保險範圍觀之，
      已揚棄所謂意外傷害事故須為直接且單獨造成被保險人身
      體受傷害或死亡之原因，方得請領保險金；亦即不再嚴格
      限制死亡需純粹因意外原因引起之傷害所致，祇須被保險
      人因意外傷害事故，致身體受有傷害或致殘廢或致死亡時
      ，被保險人即得依契約關係請求給付保險金，明顯改採因
      果關係論。而所謂「非由疾病引起之外來突發事故」，其
      目的係在排除內發病症直接所致成之死亡或殘廢結果。（
      台灣高等法院高雄分院 91年保險上字第6號判決參照）有
      關被告主張原告依法應就被保險人龐吳鍛妹係遭遇非疾病
      、外來、突發之意外事故，並以此意外為其死亡之直接、
      單獨原因之事實負擔舉證責任，原告提出之「相驗屍體證
      明書」，並不足以證明被保險人係意外死亡乙節，經查系
      爭個人傷害保險附約第 5條所載：「被保險人於本附約有
      效期間內，因遭受意外傷害事故，致其身體蒙受傷害而致
      殘廢或死亡時，依照本附約的約定，給付保險金。前項所
      稱意外傷害事故，指非由疾病引起之外來突發事故。」等
      語，係被告公司奉財政部保險司 85年9月10日財政部台財
      保字第 852370068號函令修訂後之契約條款，該契約條款
      第 5條明顯已將「直接且單獨」等文字刪除，此依上開台
      灣高等法院高雄分院 91年保險上字第6號判決之意旨，被
      保險人祇須因意外傷害事故，致身體受有傷害或致殘廢或
      致死亡時，即得依契約關係請求保險人給付保險金，並不
      以該意外傷害事故須為直接且單獨造成被保險人身體受傷
      害或死亡之原因，是被告主張原告應就被保險人龐吳鍛妹
      所遭之意外為其死亡之直接、單獨原因之事實負擔舉證責
      任乙節，顯與上開台灣高等法院高雄分院之判決見解不符
      。
    (四)又查由原告等前所提出之相驗屍體證明書上不惟已明確載
      有：「死亡方式：意外」及「直接引起死亡之原因：窒息
      （食物哽咽）」等語，且該相驗屍體證明書上亦已於「先
      行原因（若有引起上述死因之疾病或傷害）」及「其他對
      死亡有影響之疾病或身體狀況（但與引起死亡之疾病或傷
      害無直接關係者）」等欄位之第一欄處清楚載明：「以下
      無」等語觀察，足證被保險人確係因非由疾病引起之外來
      突發事故（按即食物哽咽造成窒息）導致死亡，而原告等
      既已就被保險人龐吳緞妹係因非由疾病引起之意外而死亡
      乙事為相當之舉證，依上開判例及最高法院等意旨，倘被
      告欲主張被保險人龐吳緞妹係因疾病引起之事故導致死亡
      或其他有利於被告之事實者，自應由被告舉證證明其主張
      係屬真實。
四、又有關被告爰引台灣高等法院91年度保險上字第60號判決之
    見解，主張原告所提出之相驗屍體證明書上所載：「死亡方
    式：意外」等語，係從法醫學觀點所作之結論，而法醫學上
    所謂之意外死亡（unexpected sudden death），係指「不
    能預期之忽然死亡」，與保險法上所謂之意外（accident）
    ，係專指「非疾病」、「外來」、「突發」之意外事故而言
    顯不相同。惟就本件保險事故而言，被保險人龐吳緞妹因食
    用蛋糕哽咽窒息而死，不惟係屬法醫學上所稱之「意外」，
    且自亦合於保險法上所指之「意外」而無疑。另由被告所引
    前揭台灣高等法院判決載有：「被保險人劉蔡玉英因泡溫泉
    心臟衰竭而死亡是否屬於系爭意外傷害保險契約之保險事故
    ，應以引起該事故之原因是否出於內發疾病所致，其導致心
    臟衰竭之外在原因是否急遽變化而超乎正常人經驗預料之外
    為斷。經查引起被保險人劉蔡玉英心臟衰竭之先行原因係其
    本身心臟血管疾病導致，而其死亡結果係屬自然發生，為單
    純之自然事件，而非突發之意外事故，……劉蔡玉英浸泡之
    溫泉，其水溫約為攝氏60度，尚屬人體可以接受之溫度，其
    外在溫度應無急遽變化而超乎正常人經驗預料之外等情，並
    衡之常人如於正常水溫下洗溫泉不致發生死亡之結果，如因
    此導致心臟衰竭之結果，應係個人內在疾病、體質所肇，此
    乃基於保險大數法則之特性，保險法上意外定義，均以常人
    均得以適用為前提，常人泡溫泉並不會產生心臟衰竭之死亡
    結果，亦即洗溫泉對常人而言，非屬外來之突發事故，亦未
    符合外來之定義，是本件劉蔡玉英死亡之原因非屬突發事故
    。」等語觀之，顯見前揭判決係以被保險人劉蔡玉英泡溫泉
    導致心臟衰竭而死亡係因其本身之心臟血管疾病所致，及常
    人於正常水溫下泡溫泉並不會產生心臟衰竭之死亡結果等情
    為由，而認該被保險人劉蔡玉英泡溫泉導致心臟衰竭而死亡
    非屬外來突發事故，然本件被保險人龐吳緞妹不惟無任何引
    起食物哽咽窒息之疾病，且一般常人皆有可能因飲食不慎而
    發生食物哽咽窒息之意外，亦即食物哽咽窒息不論對被保險
    人龐吳緞妹或其他一般人而言，確皆屬外來且突發之事故而
    無疑，是被告所引前揭判決適足以說明本件事故符合保險法
    上意外之定義。
五、另有關被告主張被保險人早於90年1月2日即曾經因進食時發
    生哽咽窒息之情形，而被送往台中榮民總醫院就診，根據當
    日病歷資料記載觀之，被保險人龐吳緞妹因長期精神疾病在
    進食時有哽咽窒息之病史，是本件被保險人之死亡，究係因
    疾病所致，抑或單純之意外，自應由原告舉證乙節。經查被
    保險人龐吳緞妹係因其於90年1月1日喝綠豆湯不慎嗆到（按
    即原文之 choke）肺部引發吸入性肺炎並導致呼吸衰竭，始
    至台中榮民總醫院胸腔內科接受治療，此由該醫院所開立之
    出院病歷摘要載有：「診斷（入院）：R/O Aspiration pne
    umonia with respiratory failure（ 按即吸入性肺炎導致
    呼吸衰竭）」等語觀之自明，是被保險人係食用綠豆湯時嗆
    到肺部導致發炎而住院，並未發生哽咽窒息之現象，被告上
    開關此所言，顯有誤解。又查該病歷摘要上「病史」一欄雖
    載有：「此位52歲之女性，自孩童時期起即有輕微之心智障
    礙，並約於8年前為本院精神科門診部診斷出罹有精神分裂
    症。最近 3個月，察覺到她吃多了，……。」等語，惟此係
    該院胸腔內科醫師為治療及用藥上之安全考量而為之例行性
    詢問，乃為醫學臨床上所常見，殊不得因此而推斷被保險人
    喝綠豆湯嗆到肺部導致發炎係因其患有精神分裂症之故。況
    該病歷摘要上根本未記載被保險人龐吳緞妹係因長期精神疾
    病在進食時有哽咽窒息之現象，是被告上開所指，顯與事實
    不符。另查被保險人龐吳緞妹自罹患精神分裂症以來，從未
    有因食物哽咽發生窒息而至醫院就醫之記錄，此實足證被保
    險人因食物哽咽窒息而死亡根本與其所罹患之精神分裂症無
    關。
六、聲明：(一)被告應給付原告新台幣100萬元，暨自 93年11月10
    日起至清償日止，按年息百分之5計算之利息。(二)訴訟費用
    由被告負擔。(三)原告等願供擔保，請宣告准予假執行。
貳、被告主張：
一、原告所請求「意外身故及殘廢保險金附約」項下之「身故保
    險金」，由於原告並未依約證明被保險人係因「非由疾病引
    起之外來突發事故」而造成死亡之結果，故被告無法給付該
    部分之身故保險金。
二、原告依法應就被保險人龐吳緞妹係遭遇非疾病、外來、突發
    之意外事故，並以此意外事故為其死亡之直接、單獨原因之
    事實負擔舉證責任，原告提出之「相驗屍體證明書」，並不
    足以證明被保險人係意外死亡：
    (一)按「當事人主張有利於己之事實，就其事實有舉證之責任
      」，民事訴訟法第 277條定有明文。又最高法院17年度上
      字第 917號判例：「民事訴訟如係由原告主張權利者，應
      先由原告負舉證之責，若原告先不能舉證，以證實自己主
      張之事實為真實，則被告就其抗辯事實即令不能舉證，或
      其所舉證據尚有瑕疵，亦應駁回原告之請求。」，86年度
      台上字第1551號判決：「上訴人主張被上訴人應給付死亡
      保險金，依據前開約定及舉證責任分配原則，自應就權利
      發生事實即被保險人林勝前遭遇外來、突發之意外事故並
      以此意外事故為其死亡之直接、單獨原因之事實負舉證之
      責」。
    (二)次按系爭個人傷害保險附約第 5條約定：「被保險人於本
      附約有效期間內，因遭受意外傷害事故，致其身體蒙受傷
      害而致殘廢或死亡時，依照本附約的約定，給付保險金。
      」、「前項所稱意外傷害事故，指非由疾病引起之外來突
      發事故。」等情。參諸前揭法律、規定，以及司法實務判
      例、判決見解，原告自應證明本件被保險人之死亡，係因
      「外來突發之意外傷害事故」所造成，始得請求被告給付
      「身故保險金」。
    (三)然查，本件原告並未證明被保險人係因外來突發之意外傷
      害事故而導致死亡結果。蓋：
      1.原告提出「台灣台中地方法院檢察署相驗屍體證明書」
        記載：「死亡方式　意外」，係從法醫學觀點所作之結
        論，而法醫學上所謂之意外死亡（ unexpected sudden
        death ），係指「不能預期之忽然死亡」，與保險法上
        所謂之意外（accident），係專指「非疾病」、「外來
        」、「突發」之意外事故而言，兩者顯不相同。易言之
        ，法醫學上所稱之「意外」，其範圍較保險法上所指之
        「意外」為寬廣，因此，原告所提出之「相驗屍體證明
        書」，僅能證明被保險人龐吳緞妹之死亡，合於法醫學
        上所稱之「意外」，惟不足以證明被保險人係由於保險
        法上所指之「意外事故」而死亡（台灣高等法院91年度
        保險上字第60號判決）。
      2.其次，被保險人早於90年1月2日，即曾經因為進食時發
        生哽咽窒息之情形，而被送往台中榮民總醫院就診，根
        據當日病歷資料記載：「病史　This 52 years old
        female is a victim of mild mental retardation
        since her childhood. About 8 years ago, she was
        diagnosed to be schizophrenic psychos is in our
        Psychiatric OPD. In recent 3 months, she was
        found to eat much. In the afternoon of 90-1-1,
        she took massive bean-cooking soft diet. Choking
        had been occurred. 亦即依病歷所載被保險人龐吳鍛
        妹因長期精神疾病在進食時有哽咽窒息之病史，是故，
        本件被保險人之死亡，究係因疾病所致，抑或單純之意
        外，自應由原告舉證。
    (四)綜據上述，本件原告並未證明被保險人龐吳緞妹係遭遇外
      來、突發之意外事故而死亡，本件被保險人本身亦有哽咽
      窒息之病史，在原告未釐清事實前依雙方約定，被告自不
      負給付「身故保險金」之責任。
三、傷害保險之保險事故，以「非由疾病引起之外來突發事故所
    致者」為限，如事故之發生係「疾病引起」、「非外來事故
    」、「非突發事故」者，即非傷害保險之保險事故：
    (一)保險法第 131條規定：「傷害保險人於被保險人遭受意外
      傷害及其所致殘廢或死亡時，負給付保險金額之責。前項
      意外傷害，指非由疾病引起之外來突發事故所致者。」。
      而系爭個人傷害保險附約第 5條亦約定：「被保險人於本
      附約有效期間內，因遭受意外傷害事故，致其身體蒙受傷
      害而致殘廢或死亡時，依照本附約的約定，給付保險金。
      」、「前項所稱意外傷害事故，指非由疾病引起之外來突
      發事故。」。因此，所謂「外來突發事故」，則係指「自
      身以外之事故，且事發突然無法防範者而言。」（最高法
      院85年台上字第1430號判決），與一般生活上所稱之「意
      外」係指「意料之外」含義不同，而必須滿足下列要件：
      1.非疾病引起：指非自身所患病症所致。
      2.為外來的：意即限定引起事故的原因係出於自身以外外
        在環境（包括他人之行止）之變化。
      3.為突發的：即外在環境之變化係急遽的以致不可預期或
        出乎預料之外。
      4.準此，原告自應就前揭「非疾病引起」、「外來的」、
        「突發的」等保險事故之要件，舉證證明。
    (二)本件被保險人長期服用之抗癲癇劑、抗憂鬱劑、抗帕金森
      劑、鎮靜催眠劑等藥物，以治療罹患之「精神分裂症」、
      「癲癇症」、「憂鬱症」、「躁鬱症」等疾病，本身即含
      有容易導致患者「嘔吐」的副作用：
      本件被保險人生前除了具有智能障礙方面的問題以外，並
      且在80年代初期，經醫師診斷出罹患有「精神分裂症」、
      「憂鬱症」等疾病，故自84年起至93年死亡前，即持續接
      受台中榮民總醫院、中港澄清醫院等醫院之門診治療，長
      期服用抗癲癇劑、抗憂鬱劑、抗帕金森症劑、交感神經抑
      制劑、鎮靜催眠劑等藥物。惟前揭部分藥劑，本身即具有
      造成被保險人不適之副作用，例如服用抗癲癇劑"Rivotri
      l"，會使得患者想要「噁心嘔吐」、「頭暈目眩」、「幻
      覺」等；服用抗帕金森症劑"Akineton"，會造成患者「胃
      不適」、「心跳加快」；而服用副交感神經興奮劑"Betha
      nechol "，則會造成被保險人「嘔吐」、「脹氣」等現象
      。因此，被保險人為了控制之精神分裂症、癲癇症、憂鬱
      症所服用之藥物，顯然含有容易導致被保險人「嘔吐」的
      副作用，並且因此導致被保險人常常發生哽咽、窒息之現
      象。
    (三)被保險人在90年1月1日，曾經因為「暴飲暴食」，在短時
      間內吃下大量的煮豆類流質食品，而發生哽咽窒息的情形
      。」，而在台中榮總住院長達10天。90年1月2日「護理病
      歷」記載：「1/ 1下午情緒不穩，自行吃一堆東西，嗆到
      厲害，故送本院急診室求治，喘厲害，…呼吸器使用，Dr
      . 建議入院治療。」， 90年1月10日之「護理摘要」亦記
      載：「病患健康問題：自我照顧能力缺失：進食。」，並
      建議被保險人應：「採少量多餐飲食」。由前揭病歷資料
      可證，被保險人由於有精神上之疾病，在進食方面欠缺自
      我照顧能力，而有在短時間內吃下大量食物之「暴飲暴食
      」之病態行為，又因為服用精神疾病藥物，而有嘔吐、噁
      心之副作用，因而導致進食時，發生哽咽窒息，必須住院
      10天，並且使用呼吸器之情事，被保險人有此進食障礙之
      病史，至為顯然。是以醫生為防止被保險人發生意外，故
      囑其應少量多餐，以避免危險。
    (四)本件原告以被保險人在93年5月7日下午，在家中因「吃蛋
      糕時哽咽住」而窒息死亡，符合意外之定義云云，並無理
      由。蓋：
      1.衡諸經驗法則，蛋糕為軟性的食物，經過口腔、牙齒的
        咀嚼，以及參雜唾液後，即行分解、消化，絕無堵塞在
        氣管中間，導致無法呼吸之可能，因此，原告理賠申請
        書上記載，本件被保險人在「吃蛋糕時哽咽住」，並因
        而導致窒息死亡之結果云云，顯然與經驗法則相悖，無
        足採信。
      2.其次，台灣台中地方法院檢察署「相驗屍體證明書」記
        載被保險人之死亡原因為：「窒息（食物哽咽）」，以
        及「相驗屍體驗斷書」記載：「一、外部勘驗情況：頭
        頸部：……（三）鼻及口腔充滿大量食物。」即為被保
        險人並非因為意外傷害事故而死亡之證明。蓋：
        (1)被保險人過去即有因為「暴飲暴食」，導致哽咽、窒
          息之結果，並因此送急診之病史，這是由於被保險人
          本身為患有智能障礙、精神分裂症、憂鬱症等疾病，
          因此欠缺自我照顧能力所致。
        (2)一般人正常飲食，應係吞下一口後，再餵進食物，縱
          係大口咀嚼，口腔內亦有咬碎食物的空間，不會將食
          物塞滿口中，而「相驗屍體驗斷書」指稱：「鼻及口
          腔充滿大量食物」，顯係被保險人因精神疾病而為不
          正常之進食，若「鼻及口腔充滿大量食物」係嘔吐所
          致，則屬疾病引起，二者均非意外至明。
四、聲明：(一)原告之訴駁回。(二)訴訟費用由原告負擔。
參、兩造不爭執之事實
一、原告3人之母龐吳緞妹於86年7月22日與被告簽訂保險金額為
    100 萬元之「個人傷害保險附約」，約定「被保險人（即龐
    吳緞妹）於本附約有效期間內遭受第五條約定的意外傷害事
    故，自意外傷害事故發生之日起一百八十天內死亡者，本公
    司（即被告）按保險金額給付身故保險金。」，並約定以原
    告3人為系爭保險契約之受益人。
二、龐吳緞妹在上開保險契約有效期間內之93年5月7日，於進食
    中發生食物哽咽，窒息而死。
肆、得心證之理由：
本件兩造所爭執之處，應在於龐吳緞妹於進食中發生食物哽咽而
窒息死亡，是否屬於系爭保險契約第五條所約定之保險範圍？
一、經查，兩造於系爭保險契約第 5條之保險範圍，係約定：「
    被保險人於本附約有效期間內，因遭受意外傷害事故，致其
    身體蒙受傷害而致殘廢或死亡時，依照本附約的約定，給付
    保險金。」、「前項所稱意外傷害事故，指非由疾病引起之
    外來突發事故。」等情，有系爭保險契約影本一件附卷可稽
    。觀之系爭保險契約既將「意外傷害事故」定義為「『非由
    疾病』引起之外來『突發』事故」，則一切「非完全由疾病
    所造成」，而有其他因素所導致之「非可預期」死亡，自均
    屬系爭保險契約所約定之保險範圍。本件原告 3人主張龐吳
    緞妹係於進食中發生食物哽咽，導致窒息而死等情，業據提
    出台灣台中地方法院檢察署相驗屍體證明書影本一件在卷足
    稽，並經本院調取台灣台中地方法院檢察署 93年相字第655
    號卷宗核閱屬實，且為被告所不否認，堪信為真。衡諸龐吳
    緞妹之死因，乃源於自外攝取食物之過程中所發生哽咽現象
    ，導致非一般情形下所得預期之窒息死亡結果，自然符合系
    爭保險契約對於保險範圍所為「「非由疾病引起之外來突發
    事故所致死亡」之約定，是系爭保險契約之危險（即龐吳緞
    妹之死亡）係因所約定保險範圍之事由所導致一節，應堪認
    定。至於被告雖以「龐吳緞妹自小即有輕微智力障礙，曾於
    90年1月2日，因進食過量發生哽咽窒息（依據病歷之記載，
    應為「嗆到，而非哽咽窒息」），被送往台中榮民總醫院就
    診」，及「龐吳緞妹長期服用之抗癲癇劑、抗憂鬱劑、抗帕
    金森劑、鎮靜催眠劑等藥物，本身即含有容易導致患者『嘔
    吐』的副作用」云云置辯，惟自龐吳緞妹雖自小即屬輕微智
    障，仍能結婚、生育，至55歲死亡時，也只發生過 1次因進
    食過量而嗆到送醫等情形觀之，自不能僅以其之前曾經發生
    過 1次進食嗆到送醫事件，即以偏蓋全，推論此次進食所發
    生之哽咽窒息，乃可預期之疾病所引起；又社會上服用抗癲
    癇劑、抗憂鬱劑、抗帕金森劑、鎮靜催眠劑等藥物之患者多
    不勝數，更不得僅以該等藥物有容易導致患者「嘔吐」的副
    作用，就推論此類藥物之服用者於進食中發生哽咽窒息，係
    由可預期的疾病所引起。是被告此等與經驗法則及論理法則
    明顯有違之抗辯，經核僅屬卸責之詞，洵無足採。從而原告
    3人依據系爭保險契約之約定，請求被告給付保險金100萬元
    ，及自本件起訴狀繕本送達之翌日（即93年11月10日）起至
    清償日止，按法定利率即週年利率百分之 5計算之利息，為
    有理由，應予准許。
二、原告陳明願供擔保以代釋明，聲請宣告假執行，爰酌定相當
    之擔保金額宣告之。
三、本案事證已臻明確，兩造其餘主張陳述及所提之證據，均毋
    庸再予審酌，附此敘明。
四、據上論結，本件原告之訴為有理由，依民事訴訟法第78條判
    決如主文。
中　　華　　民　　國　　94　　年　　5 　　月　　31　　日
                  民事民二庭    法　官　楊代華
以上正本係照原本作成。
如對本判決上訴，須於判決送達後20日內向本院提出上訴狀。
中　　華　　民　　國　　94　　年　　5 　　月　　31　　日
                            法院書記官  劉碧輝
